【裁判字號】    94,再易,17
【裁判日期】    950530
【裁判案由】    侵權行為損害賠償
【裁判全文】
臺灣高等法院民事判決                  94年度再易字第17號
再審  原告    麗正國際科技股份有限公司
            （原名麗正精密電子工業股份有限公司）
法定代理人  甲○○
訴訟代理人  李佩昌律師
再審  被告  乙○○
訴訟代理人  陳志雄律師
上列當事人間請求侵權行為損害賠償事件，再審原告對於中華民
國93年12月21日本院92年度重訴更(一)字第11號判決已確定部分，
提起再審之訴，本院於95年5月16日言詞辯論終結，判決如下：
    主      文
再審之訴駁回。
再審訴訟費用由再審原告負擔。
    事實及理由
一按債權人以各連帶債務人為共同被告提起給付之訴，以被告一
  人提出非基於其個人關係之抗辯，而經法院認為有理由者為限
  ，始得適用民事訴訟法第56條第1款之規定。是連帶債務人中
  之一人提出上訴，亦須非基於個人關係之抗辯，且經法院認為
  有理由者，始有同法第56條第1款之適用，其上訴效力始及於
  其他共同訴訟人。又再審之訴，在形式上雖為一程序上之新開
  ，但在實質上則為前訴訟程序之再開及續行。因之，前訴訟程
  序之訴訟標的，既必須合一確定，其共同訴訟人中一人提起再
  審之訴，並提出非基於其個人關係之抗辯，且有理由者，其起
  訴效力及於共同訴訟人全體（最高法院33年上字第4810號、41
  年台抗字第10號判例、93年度台上字第62號、86年度台上字第
  2868號判決要旨參見）。查再審被告於前程序係以連帶賠償義
  務人再審原告與丙○○為共同被告，提起侵權行為損害賠償之
  訴，經本院92年度重訴更(一)字第11號判命再審原告與丙○○連
  帶給付新臺幣（下同）100萬元及自民國87年8月14日起算之法
  定遲延利息確定（下稱原確定判決）。嗣再審原告一人提起本
  件再審之訴，雖提出非基於其個人關係之抗辯，惟經本院認為
  無理由（詳後述），尚無同法第56條第1款之適用，依首揭說
  明，再審原告起訴效力並不及於丙○○，自無庸併列丙○○為
  再審原告，合先敘明。
二再審原告起訴主張：原確定判決憑以判命其與丙○○連帶給付
  之證據，為再審被告所提出發票人為訴外人台欣營造有限公司
  、訴外人呂玲玲背書、支票號碼KT0000000、發票日期85年8月
  5日、票面金額100萬元之支票（下稱系爭支票），惟系爭支票
  面額為1,000萬元，原確定判決竟誤為100萬元，且漏未斟酌系
  爭支票背面之記載，蓋有良和實業股份有限公司（下稱良和公
  司）之圓戳，由良和公司背書取款之證據，及證人盧素慧所述
  借款1,000萬元係自良和公司帳戶提領之證據，其取捨證據、
  認定事實不憑證據，亦有重要證據漏未斟酌之情形，有違民事
  訴訟法第222條規定、論理法則、經驗法則及證據法則。爰依
  民事訴訟法第496條第1項第1款、第497條規定提起再審之訴，
  求為將原確定判決廢棄，駁回再審被告在前程序第一審之訴等
  語。
三再審被告則以：原確定判決將系爭支票面額誤為100萬元，此
  項誤認係有利於再審原告，其自不得作為再審理由；況伊於借
  款予呂玲玲當時，係良和公司之總經理（現為董事長），伊利
  用良和公司之帳戶存提款項，乃屬常情，且良和公司未曾對呂
  玲玲行使借款債權，亦未對再審原告請求損害賠償，是原確定
  判決認定伊交付借款予呂玲玲，並無誤認，亦為鈞院94年重訴
  更(二)字第7號判決（即原判決未確定部分，經最高法院發回更
  審後之判決）所是認。縱令原確定判決認定事實有誤，亦非屬
  「適用法規顯有錯誤」之再審理由。再者，原確定判決已斟酌
  系爭支票之記載，僅係將票面金額誤為100萬元，自無重要證
  物漏未斟酌之情形，且縱經審酌系爭支票背面蓋有良和公司之
  圓戳，亦不足為有利於再審原告之認定；此外，再審原告未再
  指明有何足以影響原確定判決之重要證物漏未斟酌，如經斟酌
  ，其可受較有利之判決，自不得據以提起再審之訴，並聲明駁
  回再審之訴等語。
四按民事訴訟法第496條第1項第1款所謂適用法規顯有錯誤，係
  指確定判決所適用之法規顯然不合於法律規定，或與司法院現
  尚有效及大法官會議之解釋，或最高法院有效之判例顯然違反
  者而言。所謂適用法規顯有錯誤，係指原第二審判決就其取捨
  證據所確定之事實適用法規顯有錯誤而言，不包括認定事實不
  當、漏未斟酌證據及認定事實錯誤之情形在內（最高法院60年
  度台再字170號、57年台上字第1091號、63年台上字第880號判
  例參照）。再審原告所稱原確定判決將系爭支票面額誤為100
  萬元之事實，業據提出系爭支票影本、再審被告上訴狀等件為
  證，並經再審被告自認無誤（見本院卷第28、35、69、70頁）
  ，固堪信為真實。惟原確定判決已斟酌系爭支票之記載，並非
  認定事實不憑證據，僅係將系爭支票面額誤為100萬元，應屬
  認定事實錯誤之情形，非關適用法規顯有錯誤之情形；更何況
  原確定判決斟酌全辯論意旨及調查證據之結果，依自由心證判
  斷系爭支票乃呂玲玲為擔保借款而交付再審被告，再審被告有
  借款予呂玲玲之事實，亦無違民事訴訟法第222條規定或論理
  法則、經驗法則，自難謂係違背法令。依上開說明，原確定判
  決既無適用法規顯有錯誤之情形，再審原告不得以原確定判決
  認定事實有錯誤，而提起再審之訴。
五次按依民事訴訟法第466條不得上訴於第三審法院之事件，除
  同法第496條規定外，其經第二審確定之判決，如就足影響於
  判決之重要證物，漏未斟酌者，亦得提起再審之訴。同法第
  497條定有明文。所謂「就足影響於判決之重要證物漏未斟酌
  」，係指足以影響判決基礎之重要證物，雖在前訴訟程序業已
  提出，然未經確定判決加以斟酌者而言，或則忽視當事人聲明
  之證據而不予調查，或則就依聲請或依職權調查之證據未為判
  斷，均不失為漏未斟酌，且以該證物足以動搖原確定判決基礎
  者為限。若於判決理由項下說明無調查之必要，或縱經斟酌亦
  不足影響判決基礎之意見，即與漏未斟酌有間，不得據為本條
  所定之再審理由。查再審原告所稱原確定判決漏未斟酌之重要
  證據，即系爭支票背書取款人非再審被告之記載，惟原確定判
  決既已斟酌系爭支票經呂玲玲背書，與再審被告所陳借款經過
  相符，已足認定呂玲玲為擔保借款而交付系爭支票予再審被告
  ，再審被告借款予呂玲玲，並受有該款項損害之事實；縱經斟
  酌系爭支票背書取款人為良和公司，亦認定再審被告借款予呂
  玲玲，而非良和公司，僅係再審被告利用良和公司帳戶存提款
  項，仍不足以動搖原確定判決之基礎，有本院94年重訴更(二)字
  第7號民事判決可稽（見本院卷第194頁），自難謂原確定判決
  就足以影響於判決之重要證物，有漏未斟酌之情形。況原確定
  判決理由欄七更記載「兩造其餘之攻擊或防禦方法及未經援用
  之證據，經本院斟酌後，認為均不足以影響本判決之結果，自
  無逐一詳予論駁之必要」等情，足徵原確定判決業已斟酌再審
  原告上開所辯，仍認不足影響其判決之基礎，即與漏未斟酌證
  據有間，再審原告執此為由，提起本件再審之訴，為無理由。
六綜上所述，再審原告主張原確定判決有民事訴訟法第496條第1
  項第1款、第497條所定再審事由，均無可取。從而，其執此提
  起本件再審之訴，為無理由，應予駁回。又本件事證已臻明確
  ，兩造其餘主張及陳述，經審酌後均不足以影響判決之結果，
  無逐一論述之必要，併此敘明。
七據上論結，本件再審之訴為無理由，依民事訴訟法第78條，判
  決如主文。
中    華    民    國    95    年    5    月    30     日
                  民事第十六庭審判長法  官  沈方維
                                    法  官  王淇梓
                                    法  官  張競文
正本係照原本作成。
不得上訴。
中    華    民    國    95    年    5    月    30     日
                                    書記官  章大富


司法院資訊處製作；財團法人民間司法改革基金會備份。
